臺灣高雄地方法院民事裁定
108年度消債更字第443號
聲  請  人  林昔靜  
0000000000000000

代  理  人  陳欣怡律師
上列當事人因消費者債務清理事件聲請更生，本院裁定如下：
    主  文
聲請人林昔靜自中華民國一○九年六月十二日下午四時起開始更
生程序。
命司法事務官進行本件更生程序。
    理  由
一、按債務人不能清償債務或有不能清償之虞者，得依本條例所
    定更生或清算程序，清理其債務；債務人無擔保或無優先權
    之本金及利息債務總額未逾新臺幣（下同）12,000,000元者
    ，於法院裁定開始清算程序或宣告破產前，得向法院聲請更
    生；法院開始更生程序之裁定，應載明其年、月、日、時，
    並即時發生效力；法院開始更生或清算程序後，得命司法事
    務官進行更生或清算程序，必要時得選任律師、會計師或其
    他適當之自然人或法人1人為監督人或管理人，消費者債務
    清理條例（下稱消債條例）第3條、第16條第1項、第42條第
    1項、第45條第1項分別定有明文。
二、聲請意旨略以：伊有不能清償債務情事，前依消債條例規定
    ，向永豐銀行聲請前置協商，惟協商不成立。伊又未經法院
    裁定開始清算程序或宣告破產，爰聲請更生等語。
三、經查：
  ㈠聲請人前向永豐銀行聲請前置協商，於民國108年11月6日協
    商不成立，嗣於108年12月3日具狀向本院聲請更生等情，有
    前置協商不成立通知書（卷第18頁）、永豐銀行陳報狀（卷
    第62至64頁）附卷可稽，堪信為真實。
  ㈡聲請人於106年度至108年度均無申報所得，名下無財產，有
    南山人壽保單解約金21,226元、中國人壽保單解約金5,956
    元（已扣保單借款餘額29,562元）、台灣人壽保單解約金1,
    070元；又聲請人自陳於表姐所有土地種菜，收成後於家中
    騎樓販售，每月收入約15,000元，現未領取補助或給付等情
    ，有財政部高雄國稅局106年度至107年綜合所得稅各類所得
    資料清單及財產歸屬資料清單（卷第13至15頁）、108年度
    稅務電子閘門財產所得調件明細表（卷第96頁）、財產及收
    入狀況說明書（卷第12頁）、債權人清冊（卷第10頁）、戶
    籍謄本（卷第11頁）、勞工保險被保險人投保資料表（卷第
    15頁）、個人商業保險查詢結果表（卷第61頁）、財團法人
    金融聯合徵信中心前置協商專用債權人清冊（卷第5至7頁）
    、信用報告（卷第8至9頁）、社會補助查詢表（卷第68至71
    頁）、勞動部勞工保險局函（卷第91頁）、勞動部勞動力發
    展署高屏澎東分署函（卷第92頁）、收入切結書（卷第28頁
    ）、存簿（卷第56頁）、南山人壽保險股份有限公司函（卷
    第93至94頁）、中國人壽保險股份有限公司函（卷第81至82
    頁）、台灣人壽保險股份有限公司函（卷第83頁）等附卷可
    證。依聲請人上述工作、收入及財產情況，堪認以自陳每月
    收入15,000元核算其償債能力，較為妥適。
  ㈢關於聲請人必要生活費用部分，聲請人主張每月支出14,000
    元（無房屋租金）乙情。按債務人必要生活費用，以最近一
    年衛生福利部或直轄市政府所公告當地區每人每月最低生活
    費一點二倍定之，消債條例第64條之2第1項定有明文。本院
    參酌衛福部社會司所公告109年度高雄市最低生活費為13,09
    9元，則聲請人每月最低生活所必需除有特殊情形並有證據
    證明者外，自宜以此之1.2倍即15,719元為度，始得認係必
    要支出。又聲請人陳稱於胞弟所有房屋居住，客觀上無房屋
    費用支出，故於計算聲請人個人每月必要生活費時，即應自
    前開已包括聲請人居住費用在內之每月最低生活費用中，扣
    除相當於房租支出所佔比例（大約為24.36％）。依此計算結
    果，聲請人每月之必要生活費應以11,890元為準【計算式：
    15,719－（15,719×24.36%）＝11,890】，逾此範圍難認必要
    。
  ㈣關於聲請人扶養支出部分，聲請人稱單獨扶養子女潘○桐、林
    ○辰，每月支出扶養費4,000元、5,000元。經查，潘○桐係90
    年8月生，現就讀大學，於106年度至108年度均無申報所得
    ，名下無財產，每月領取低收入戶就學補助6,115元，自高
    中起每學期初得檢附成績向學校申請3,000元至5,000元不等
    之助學金，106年12月領取5,000元，107年領取共計14,000
    元，108年領取3,000元；林○辰係103年4月生，於106年度至
    108年度均無申報所得，名下無財產，每月領取低收入戶兒
    童補助2,695元，每年領取春節慰問金3,000元等情，此有戶
    籍謄本（卷第11頁）、所得資料清單及財產歸屬資料清單（
    卷第36至41頁）、稅務電子閘門財產所得調件明細表（卷第
    97至98頁）、勞工保險被保險人投保資料表（卷第42頁）、
    存簿（卷第29至35頁、第57至58頁）、大寮區公所低收入戶
    證明書（卷第16頁、第80頁）、社會補助查詢表（卷第65至
    67頁、第72至74頁）附卷可考。潘○桐、林○辰既未成年，名
    下復無財產，堪認有受扶養之權利。又按父母對於未成年子
    女之扶養義務，不因結婚經撤銷或離婚而受影響，民法第11
    16條之2規定甚明。是聲請人固主張已離婚且由其行使負擔
    未成年子女潘○桐、林○辰之權利義務，前配偶潘文瑞未依約
    給付2名子女各9,800元扶養費，並提出屏東地方法院105年
    度家調字第56號調解筆錄（卷第53至54頁）、屏東地方法院
    108年度司執字第7094號債權憑證（卷第55頁）為證，然潘
    文瑞對於未成年子女仍應盡其扶養義務。茲審酌潘文瑞雖未
    依約給付扶養費，且經聲請人對潘文瑞聲請強制執行未果，
    然聲請人並未舉證上揭調解內容業經改定，亦未舉證證明潘
    文瑞之經濟狀況顯然低於聲請人甚多而應由聲請人負擔全部
    扶養義務，本院認兩人應平均分擔扶養費用。至潘○桐、林○
    辰所需扶養程度，按受扶養者之必要生活費用，準用第一項
    規定計算基準數額，並依債務人依法應負擔扶養義務之比例
    認定之，消債條例第64條之2第2項亦有明定。準此，以109
    度高雄市每人每月不含房屋支出之最低生活必需11,890元（
    詳前述），扣除每月領取之低收入戶就學補助、兒童補助、
    春節慰問金後，由聲請人與潘文瑞共同負擔扶養費，每人應
    負擔7,360元【計算式：（11,890－6,115＋11,890－2,695－3,0
    00÷12）÷2＝7,360】，逾此範圍，難認必要。
  ㈤承上，聲請人目前每月收入15,000元，扣除個人必要支出11,
    890元、子女扶養費7,360元後，已無餘額，然聲請人表明欲
    聲請更生程序且可提出每月1,000元之還款方案（見卷第79
    頁聲請人109年2月26日陳報狀），而聲請人目前負債總額為
    870,501元（卷第10頁債權人清冊），扣除南山人壽、中國
    人、台灣人壽保單解約金共計28,252元後，以每月所欲還款
    數額逐年清償，至少須約70年【計算式：（870,501－28,252
    ）÷1,000÷12≒70】始能清償完畢，應認其已不能清償債務。
    此外，聲請人無擔保或無優先權之債務總額未逾1,200萬元
    ，且無消債條例第6條第3項、第8條或第46條各款所定駁回
    更生聲請之事由存在。則聲請人聲請更生為有理由，應予准
    許，爰命司法事務官進行本件更生程序。
四、依消債條例第11條第1 項、第45條第1 項、第16條第1 項，
    裁定如主文。
中　　華　　民　　國　 109　　年　　6 　　月　　12　　日
              　　民事庭　　  法　官　陳宛榆
以上正本係照原本作成。
本裁定不得抗告。
中　　華　　民　　國　 109　　年　　6 　　月　　12　　日
  　                          書記官　何福添